---
title: "Enunciados_ProblemasGrupo1"
author: "PAULA FERNÁNEZ MACÍAS (78137222N)"
date: "2024-10-10"
output: html_document
---
## ENUNCIADO DE LOS PROBLEMAS/ TEORÍA DE LA DECISIÓN / GRUPO 1

# PAULA FERNÁNDEZ MACÍAS

PROBLEMA 1
Una empresa está considerando invertir en tres posibles proyectos: 
Proyecto A, Proyecto B y Proyecto C. 
La empresa no sabe cuál de tres posibles estados del mercado ocurrirá: Estado 1, Estado 2 o Estado 3. Cada estado tiene diferentes rendimientos (ganancias o pérdidas) asociados con los proyectos, pero no se conoce la probabilidad de que ocurran estos estados.

La siguiente tabla de decisión resume las ganancias o pérdidas estimadas (en miles de dólares) de cada proyecto en cada uno de los estados del mercado:
```{r}
source("teoriadecision_funciones_incertidumbre.R")
tb1 = crea.tablaX(c(100, 150, -50,
                  80, 200, 100,
                  50, -100, 250), numalternativas = 3, numestados = 3)
```

PROBLEMA 2
Una empresa de software ha desarrollado un nuevo programa y tiene dos opciones para lanzarlo al mercado:

1. Vender los derechos del software a una gran empresa tecnológica por un pago fijo de 50,000 euros.
2. Lanzar el software por su cuenta, incurriendo en un coste inicial de 120,000 euros por desarrollo y marketing, pero ganando 5 euros por cada unidad vendida.

La empresa no está segura de cómo reaccionará el mercado y tiene dos posibles escenarios:
- Éxito en ventas: Se venderán 40,000 unidades del software.
- Fracaso en ventas: Solo se venderán 10,000 unidades.
La empresa quiere tomar una decisión entre vender los derechos o lanzar el software por su cuenta, pero no sabe qué escenario del mercado ocurrirá.

¿Debe la empresa aceptar la oferta de vender los derechos del software o lanzarlo por su cuenta? 


# FEDERICA RUBINO

Problema 1: Decisión de Expansión para una Empresa de Alimentos
Una empresa de alimentos está considerando expandir su línea de productos. Tiene tres opciones A, B, C.

La empresa enfrenta tres posibles escenarios de mercado:

Escenario 1: Alta demanda de productos saludables.
Escenario 2: El mercado se mantiene estable.
Escenario 3: Baja demanda de nuevos productos.
La empresa ha estimado las ganancias o pérdidas (en miles de euros) para cada opción en los tres escenarios:

```{r}
source("teoriadecision_funciones_incertidumbre.R")

tb2 = crea.tablaX(c(150, 300, 100, 
                    100, 200, 250, 
                    -50, 80, -100), numalternativas = 3, numestados = 3)
```
La empresa debe elegir una opción de expansión, pero no sabe con certeza cuál de los tres escenarios ocurrirá.

Problema 2: Escenario real de decisión para una tienda de ropa

Una tienda de ropa está considerando expandir su línea de productos para aumentar las ventas. Tiene dos opciones:

Opción A: Ampliar la línea de ropa básica con una inversión de 10,000 euros.
Opción B: Introducir una línea de ropa premium, lo cual requiere una inversión mayor de 30,000 euros.

La tienda enfrenta dos posibles escenarios en relación con la demanda de ropa:
Escenario Favorable: Aumento en la demanda de ropa, generando ingresos adicionales de 50,000 euros.
Escenario Desfavorable: La demanda de ropa se mantiene estable, generando ingresos adicionales de solo 15,000 euros.
La tienda debe decidir entre expandir con una inversión básica o arriesgarse con la línea premium, sin saber con certeza cómo será la demanda en los próximos años.









