---
title: "Enunciados_ProblemasGrupo1"
author: "PAULA FERNÁNEZ MACÍAS (78137222N)"
date: "2024-10-10"
output: html_document
---
## ENUNCIADO DE LOS PROBLEMAS/ TEORÍA DE LA DECISIÓN / GRUPO 1

# PAULA FERNÁNDEZ MACÍAS

PROBLEMA 1
Una empresa está considerando invertir en tres posibles proyectos: 
Proyecto A, Proyecto B y Proyecto C. 
La empresa no sabe cuál de tres posibles estados del mercado ocurrirá: Estado 1, Estado 2 o Estado 3. Cada estado tiene diferentes rendimientos (ganancias o pérdidas) asociados con los proyectos, pero no se conoce la probabilidad de que ocurran estos estados.

La siguiente tabla de decisión resume las ganancias o pérdidas estimadas (en miles de dólares) de cada proyecto en cada uno de los estados del mercado:
```{r}

tb1 = crea.tablaX(c(100, 150, -50,
                  80, 200, 100,
                  50, -100, 250), numalternativas = 3, numestados = 3)
```

PROBLEMA 2
Una empresa de software ha desarrollado un nuevo programa y tiene dos opciones para lanzarlo al mercado:

1. Vender los derechos del software a una gran empresa tecnológica por un pago fijo de 50,000 euros.
2. Lanzar el software por su cuenta, incurriendo en un coste inicial de 120,000 euros por desarrollo y marketing, pero ganando 5 euros por cada unidad vendida.

La empresa no está segura de cómo reaccionará el mercado y tiene dos posibles escenarios:
- Éxito en ventas: Se venderán 40,000 unidades del software.
- Fracaso en ventas: Solo se venderán 10,000 unidades.
La empresa quiere tomar una decisión entre vender los derechos o lanzar el software por su cuenta, pero no sabe qué escenario del mercado ocurrirá.

¿Debe la empresa aceptar la oferta de vender los derechos del software o lanzarlo por su cuenta? 


# FEDERICA RUBINO

Problema 1: Decisión de Expansión para una Empresa de Alimentos
Una empresa de alimentos está considerando expandir su línea de productos. Tiene tres opciones A, B, C.

La empresa enfrenta tres posibles escenarios de mercado:

Escenario 1: Alta demanda de productos saludables.
Escenario 2: El mercado se mantiene estable.
Escenario 3: Baja demanda de nuevos productos.
La empresa ha estimado las ganancias o pérdidas (en miles de euros) para cada opción en los tres escenarios:

```{r}
source("teoriadecision_funciones_incertidumbre.R")

tb2 = crea.tablaX(c(150, 300, 100, 
                    100, 200, 250, 
                    -50, 80, -100), numalternativas = 3, numestados = 3)
```
La empresa debe elegir una opción de expansión, pero no sabe con certeza cuál de los tres escenarios ocurrirá.

Problema 2: Escenario real de decisión para una tienda de ropa

Una tienda de ropa está considerando expandir su línea de productos para aumentar las ventas. Tiene dos opciones:

Opción A: Ampliar la línea de ropa básica con una inversión de 10,000 euros.
Opción B: Introducir una línea de ropa premium, lo cual requiere una inversión mayor de 30,000 euros.

La tienda enfrenta dos posibles escenarios en relación con la demanda de ropa:
Escenario Favorable: Aumento en la demanda de ropa, generando ingresos adicionales de 50,000 euros.
Escenario Desfavorable: La demanda de ropa se mantiene estable, generando ingresos adicionales de solo 15,000 euros.
La tienda debe decidir entre expandir con una inversión básica o arriesgarse con la línea premium, sin saber con certeza cómo será la demanda en los próximos años.


# MARIO JIMÉNEZ LEÓN

## Problema 1
  Aplicar los criterios de decisión bajo incertidumbre al problema cuya matriz de valores
numéricos viene dada por la siguiente tabla:

|    | e1 | e2 | e3 | e4 |
|----|----|----|----|----|
| d1 | 5  | 3  | 2  | 8  |
| d2 | 1  | 7  | 4  | 1  |
| d3 | 2  | 4  | 6  | 6  |

*Nota. 
1. d_i es la decisión número i
2. e_i es la alternativa número i


## Problema 2
Clara y Pedro están considerando cambiar su plan de telefonía móvil y se enfrentan a tres opciones de tarifas ofrecidas por la misma compañía. Sin embargo, no están seguros de cuál es la mejor opción, ya que la decisión puede variar mucho de mes a mes, lo que introduce incertidumbre en la decisión.

Las tarifas disponibles son las siguientes:
1. Tarifa Básica:
- Precio: 10 euros al mes.
- Datos incluidos: 2 GB de internet.
- Costo adicional por cada GB extra: 5 euros por GB.

2. Tarifa Media:
- Precio: 20 euros al mes.
- Datos incluidos: 10 GB de internet.
- Costo adicional por cada GB extra: 3 euros por GB.

3. Tarifa Ilimitada:
- Precio: 35 euros al mes.
- Datos incluidos: Datos ilimitados (sin cargos adicionales por uso extra).
  
Uso mensual esperado:
Clara y Pedro no están seguros de cuántos datos usarán al mes, pero consideran los siguientes **escenarios** posibles basados en su historial de uso:
- Escenario bajo: Usarán 5 GB en total.
- Escenario moderado: Usarán 15 GB en total.
- Escenario alto: Usarán 25 GB en total.

 | Tarifa / Escenario   | **Escenario Bajo (5 GB)** | **Escenario Moderado (15 GB)** | **Escenario Alto (25 GB)** |
|-------------------|---------------------------|------------------------------|----------------------------|
| **Tarifa Básica** | 10 euros + 3GB extra (15 euros) = **25 euros** | 10 euros + 13GB extra (65 euros) = **75 euros** | 10 euros + 23GB extra (115 euros) = **125 euros** |
| **Tarifa Media**      | 20 euros (sin datos extra) = **20 euros** | 20 euros + 5GB extra (15 euros) = **35 euros** | 20 euros + 15GB extra (45 euros) = **65 euros** |
| **Tarifa Ilimitada**  | **35 euros**              | **35 euros**                | **35 euros**                |

# Alicia Cantero Díaz 

PROBLEMA 1 
Una empresa que está considerando tres estrategias posibles para expandirse en un nuevo mercado:
  1.Expandirse agresivamente.
  2.Expandirse moderadamente.
  3.No expandirse (mantener el status quo).
Hay dos escenarios futuros posibles:
  *Mercado favorable: La demanda es alta.
  *Mercado desfavorable: La demanda es baja.
La siguiente tabla de pagos muestra las ganancias (en miles de euros) para cada estrategia dependiendo del estado del mercado:
```{r}
pagos_problema1 <- matrix(c(500, -100, 300, 50, 100, 100), 
                          nrow = 3, byrow = TRUE,
                          dimnames = list(c("Expandirse agresivamente", 
                                            "Expandirse moderadamente", 
                                            "No expandirse"),
                                          c("Mercado Favorable", 
                                            "Mercado Desfavorable")))
```
PROBLEMA 2
Un agricultor debe decidir qué cultivo plantar para la próxima temporada. Las opciones son:
  1.Cultivar trigo.
  2.Cultivar maíz.
  3.No cultivar nada.
Existen dos posibles condiciones climáticas para la temporada:
  *Lluvias abundantes.
  *Sequía. 
Los resultados de las diferentes decisiones (en miles de euros) son los siguientes:
```{r}
pagos_problema2 <- matrix(c(200, 50, 150, 80, 0, 0), 
                          nrow = 3, byrow = TRUE,
                          dimnames = list(c("Cultivar trigo", 
                                            "Cultivar maíz", 
                                            "No cultivar"),
                                          c("Lluvias Abundantes", 
                                            "Sequía")))
```





