---
title: "Problemas_ResueltosGrupo1"
author: "PAULA FERNÁNEZ MACÍAS (78137222N)"
date: "2024-10-10"
output: html_document
---
## PROBLEMAS RESUELTOS / TEORÍA DE LA DECISIÓN / GRUPO 1

#PAULA FERNÁNDEZ MACÍAS

PROBLEMA 1
Una empresa está considerando invertir en tres posibles proyectos: 
Proyecto A, Proyecto B y Proyecto C. 
La empresa no sabe cuál de tres posibles estados del mercado ocurrirá: Estado 1, Estado 2 o Estado 3. Cada estado tiene diferentes rendimientos (ganancias o pérdidas) asociados con los proyectos, pero no se conoce la probabilidad de que ocurran estos estados.

La siguiente tabla de decisión resume las ganancias o pérdidas estimadas (en miles de dólares) de cada proyecto en cada uno de los estados del mercado:

```{r}
source("teoriadecision_funciones_incertidumbre.R")
tb1 = crea.tablaX(c(100, 150, -50,
                  80, 200, 100,
                  50, -100, 250), numalternativas = 3, numestados = 3)
```

CASO FAVORABLE:
```{r}
#WALD:
s01_wald = criterio.Wald(tb1, T)
s01_wald     
names(s01_wald$AlternativaOptima) 
```
la mejor opción es el proyecto B, ya que elegimos el maximo
```{r}
#CRITERIO OPTIMISTA:
s01_opt = criterio.Optimista(tb1, T)
s01_opt
s01_opt$ValorAlternativas
s01_opt$AlternativaOptima    
```
En este caso, el proyecto elegido sería el C
```{r}
#HURWICZ:
s01_hurwicz = criterio.Hurwicz(tb1, alfa = 0.5, T)
s01_hurwicz
s01_hurwicz$ValorAlternativas
s01_hurwicz$AlternativaOptima     
```
Sale ganador el proyecto B
```{r}
#LAPLACE:
s01_lp = criterio.Laplace(tb1, T)
s01_lp
s01_lp$AlternativaOptima    
```
Proyecto B, la mejor decisión
```{r}
#PUNTO IDEAL:
s01_pi = criterio.PuntoIdeal(tb1, T)
s01_pi$ValorAlternativas
s01_pi$AlternativaOptima      
```
Proyecto B
```{r}
#SAVAGE:
s01_savage = criterio.Savage(tb1, T)
s01_savage
s01_savage$ValorAlternativas
s01_savage$AlternativaOptima
```
El PROYECTO B es la mejor opción menos en el criterio optimista,
por tanto, podríamos decir que el PROYECTO B es la mejor decisión en condiciones de incertidumbre,
en el caso FAVORABLE.
Vamos a utilizar la representación gráfica de uno de los modelos vistos, el modelo de Hurwicz:
```{r}
dibuja.criterio.Hurwicz(tb1, T)
```

CASO DESFAVORABLE:
```{r}
#WALD:
s01_waldF = criterio.Wald(tb1, F)
s01_waldF   
names(s01_waldF$AlternativaOptima)
```
La mejor opción es el proyecto A, ya que elegimos el mínimo.
```{r}
#CRITERIO OPTIMISTA:
s01_optF = criterio.Optimista(tb1, F)
s01_optF
s01_optF$ValorAlternativas
s01_optF$AlternativaOptima   
```
En este caso, el proyecto elegido sería el C
```{r}
#HURWICZ:
s01_hurwiczF = criterio.Hurwicz(tb1, alfa = 0.5, F)
s01_hurwiczF
s01_hurwiczF$ValorAlternativas
s01_hurwiczF$AlternativaOptima     
```
Sale ganador el proyecto A
```{r}
#LAPLACE:
s01_lpF = criterio.Laplace(tb1, F)
s01_lpF
s01_lpF$AlternativaOptima    
```
Proyecto A ó el Proyecto C, nos encontramos ante un empate de decisión
```{r}
#PUNTO IDEAL:
s01_piF = criterio.PuntoIdeal(tb1, F)
s01_piF$ValorAlternativas
s01_piF$AlternativaOptima   
```
Proyecto A
```{r}
#SAVAGE:
s01_savageF = criterio.Savage(tb1, F)
s01_savageF
s01_savageF$ValorAlternativas
s01_savageF$AlternativaOptima     
```
Proyecto A

En el caso DESFAVORABLE, elegir el Proyecto A es la mejor decisión, 
aunque en el caso óptimo y en LaPlace nos indiquen como mejor ópción el proyecto C.


PROBLEMA 2
Una empresa de software ha desarrollado un nuevo programa y tiene dos opciones para lanzarlo al mercado:

1. Vender los derechos del software a una gran empresa tecnológica por un pago fijo de 50,000 euros.
2. Lanzar el software por su cuenta, incurriendo en un coste inicial de 120,000 euros por desarrollo y marketing, pero ganando 5 euros por cada unidad vendida.

La empresa no está segura de cómo reaccionará el mercado y tiene dos posibles escenarios:
- Éxito en ventas: Se venderán 40,000 unidades del software.
- Fracaso en ventas: Solo se venderán 10,000 unidades.
La empresa quiere tomar una decisión entre vender los derechos o lanzar el software por su cuenta, pero no sabe qué escenario del mercado ocurrirá.

¿Debe la empresa aceptar la oferta de vender los derechos del software o lanzarlo por su cuenta?
```{r}
#OPCIÓN 1:    #la ganancia es fija por lo tanto, 50000 euros
#OPCIÓN 2:
Exito = 40000*5 - 120000    #euros
Fracaso  = 10000*5 - 120000     #euros
#TABLA DE DECISIÓN:
tb2 = crea.tablaX(c(50000, 50000,
                    Exito, Fracaso), 2, 2)
rownames(tb2) = c("Vender derechos", "Lanzar por su cuenta")
#aplicamos criterios de incertidumbre:
sol2 = criterio.Todos(tb2, 0.5, T)
sol2
```
Vamos a  ver gráficamente:  (criterio Hurwicz)
```{r}
dibuja.criterio.Hurwicz(tb2)
```
La mejor opción es VENDER los derechos del software.
Esta opción es la favorable en todos los criterios menos en el criterio óptimo; 
ya que ofrece seguridad y evita pérdidas potenciales en caso de fracaso en ventas.


# FEDERICA RUBINO

```{r}
## Primer Problema: Decisión de Expansión para una Empresa de Alimentos

source("teoriadecision_funciones_incertidumbre.R")

# Crear la tabla de decisión con los datos del problema
tb4 = crea.tablaX(c(150000, 300000, 100000,  # Proyecto A
                    100000, 200000, 250000,  # Proyecto B
                    -50000, 80000, -100000), # Proyecto C
                  numalternativas = 3, numestados = 3)

# Mostrar la tabla de decisión
print("Tabla de Decisión para la Empresa de Tecnología:")
tb4


```
Evaluación por Métodos de Decisión (Situaciones Favorables y Desfavorables)


Criterio de Wald (Pesimista):

```{r}
## Situación Favorable:
  
wald_result_favorable = criterio.Wald(tb1, favorable = TRUE)
print("Resultado según el Criterio de Wald (Favorable):")
wald_result_favorable$AlternativaOptima

```

```{r}
## Situación Desfavorable:

wald_result_desfavorable = criterio.Wald(tb1, favorable = FALSE)
print("Resultado según el Criterio de Wald (Desfavorable):")
wald_result_desfavorable$AlternativaOptima
```

Criterio Optimista:

```{r}
## Situación Favorable:

opt_result_favorable = criterio.Optimista(tb1, favorable = TRUE)
print("Resultado según el Criterio Optimista (Favorable):")
opt_result_favorable$AlternativaOptima
```

```{r}
## Situación Desfavorable:

opt_result_desfavorable = criterio.Optimista(tb1, favorable = FALSE)
print("Resultado según el Criterio Optimista (Desfavorable):")
opt_result_desfavorable$AlternativaOptima
```

Criterio de Hurwicz (Ponderación 60%)
Usamos un coeficiente alfa de 0.7.

```{r}
## Situación Favorable:

hurwicz_result_favorable = criterio.Hurwicz(tb1, alfa = 0.7, favorable = TRUE)
print("Resultado según el Criterio de Hurwicz (Favorable):")
hurwicz_result_favorable$AlternativaOptima
```

```{r}
## Situación Desfavorable:

hurwicz_result_desfavorable = criterio.Hurwicz(tb1, alfa = 0.7, favorable = FALSE)
print("Resultado según el Criterio de Hurwicz (Desfavorable):")
hurwicz_result_desfavorable$AlternativaOptima
```

Criterio de Laplace:

```{r}
## Situación Favorable:

laplace_result_favorable = criterio.Laplace(tb1, favorable = TRUE)
print("Resultado según el Criterio de Laplace (Favorable):")
laplace_result_favorable$AlternativaOptima
```

```{r}
## Situación Desfavorable:

laplace_result_desfavorable = criterio.Laplace(tb1, favorable = FALSE)
print("Resultado según el Criterio de Laplace (Desfavorable):")
laplace_result_desfavorable$AlternativaOptima
```

Criterio de Savage (Minimización del Arrepentimiento)

```{r}
## Situación Favorable:

savage_result_favorable = criterio.Savage(tb1, favorable = TRUE)
print("Resultado según el Criterio de Savage (Favorable):")
savage_result_favorable$AlternativaOptima
```

```{r}
##Situación Desfavorable:

savage_result_desfavorable = criterio.Savage(tb1, favorable = FALSE)
print("Resultado según el Criterio de Savage (Desfavorable):")
savage_result_desfavorable$AlternativaOptima
```

Frente a lo que se desprende de cada método utilizado, la opción A es la mejor para cada uno de ellos en el caso de una situación favorable, mientras que en el caso de una situación desfavorable la mejor opción es la C.



Problema 2: escenario real. 

Vamos a calcular las ganancias netas restando las inversiones de los ingresos esperados en cada escenario:

Para la Opción A (ropa básica):
Escenario Favorable: 50,000 - 10,000 = 40,000 euros
Escenario Desfavorable: 15,000 - 10,000 = 5,000 euros
Para la Opción B (ropa premium):
Escenario Favorable: 50,000 - 30,000 = 20,000 euros
Escenario Desfavorable: 15,000 - 30,000 = -15,000 euros

Creamos una tabla de decisión basada en los escenarios planteados:

```{r}
tb4 = crea.tablaX(c(40000, 5000,    # Opción A
                    20000, -15000),  # Opción B
                  numalternativas = 2, numestados = 2)

# Mostrar la tabla de decisión
print("Tabla de Decisión para la Tienda de Ropa:")
tb4


```

```{r}
# Aplicar todos los métodos a la tabla de decisión
resultados_tb4 = criterio.Todos(tb4, alfa = 0.5, favorable = TRUE)

# Mostrar los resultados
print("Resultados aplicando todos los criterios:")
resultados_tb4

# Graficamente: dibuja el criterio Hurwicz
dibuja.criterio.Hurwicz(tb4)

```

La mejor opción es la A (d1) por todos los criterios (ropa básica), ya que es más estable en el escenario desfavorable y proporciona una mayor ganancia en el escenario favorable. Asegura un beneficio en ambas situaciones que puedan surgir..
 

# MARIO JIMÉNEZ LEÓN 
# Poblema 1
&nbsp;&nbsp;&nbsp;&nbsp;Aplicar los criterios de decisión bajo incertidumbre al problema cuya matriz de valores numéricos viene dada por la siguiente tabla:

$$
\begin{array}{|c|c|c|c|c|}
\hline
    & e1 & e2 & e3 & e4 \\
\hline
d1  & 5  & 3  & 2  & 8  \\
\hline
d2  & 1  & 7  & 4  & 1  \\
\hline
d3  & 2  & 4  & 6  & 6  \\
\hline
\end{array}
$$


```{r}
source("teoriadecision_funciones_incertidumbre.R")

tablaX = matrix(c(5,3,2,8,
                  1,7,4,1,
                  2,4,6,6),nrow=3,ncol=4,byrow=TRUE)
colnames(tablaX)=c('e1','e2','e3','e4')
rownames(tablaX)=c('d1','d2','d3')
tablaX
```


## Situación favorable:

#### Criterio de Wald o Pesimista
```{r}
criterio.Wald(tablaX,favorable=TRUE) 
```
Para este criterio, la opción óptima es cualquiera de las alternativas **d1** o **d3**

#### Criterio Optimista
```{r}
criterio.Optimista(tablaX,favorable=TRUE)
```
Para este criterio, la mejor alternativa es **d1**

#### Criterio Hurwicz
```{r}
criterio.Hurwicz(tablaX,alfa=0.3,favorable=TRUE)
```
Para este criterio, la mejor alternativa es **d1**

#### Savage
```{r}
criterio.Savage(tablaX,favorable=TRUE)
```
Para este criterio, la mejor alternativa es **d3**

#### Criterio Laplace
```{r}
criterio.Laplace(tablaX,favorable=TRUE)
```
Para este criterio, la mejor alternativa es cualquiera de **d1** o **d3**

#### Criterio punto ideal
```{r}
criterio.PuntoIdeal(tablaX,favorable=TRUE)
```
Para este criterio, la mejor alternativa es **d3**


## Situación desfavorable:

#### Criterio de Wald o Pesimista
```{r}
criterio.Wald(tablaX,favorable=FALSE) 
```
Para este criterio, la mejor alternativa es **d3**

#### Criterio Optimista
```{r}
criterio.Optimista(tablaX,favorable=FALSE)
```
Para este criterio, la mejor alternativa es **d2**

#### Criterio Hurwicz
```{r}
criterio.Hurwicz(tablaX,alfa=0.3,favorable=FALSE)
```
Para este criterio, la mejor alternativa es **d3**

#### Savage
```{r}
criterio.Savage(tablaX,favorable=FALSE)
```
Para este criterio, la mejor alternativa es **d2**

#### Criterio Laplace
```{r}
criterio.Laplace(tablaX,favorable=FALSE)
```
Para este criterio, la mejor alternativa es **d2**

#### Criterio punto ideal
```{r}
criterio.PuntoIdeal(tablaX,favorable=FALSE)
```
Para este criterio, la mejor alternativa es **d2**


# Problema 2
Clara y Pedro están considerando cambiar su plan de telefonía móvil y se enfrentan a tres opciones de tarifas ofrecidas por la misma compañía. Sin embargo, no están seguros de cuál es la mejor opción, ya que la decisión puede variar mucho de mes a mes, lo que introduce incertidumbre en la decisión.

Las tarifas disponibles son las siguientes:

- Tarifa Básica:
Precio: 10 euros al mes.
Datos incluidos: 2 GB de internet.
Costo adicional por cada GB extra: 5 euros por GB.

- Tarifa Media:
Precio: 20 euros al mes.
Datos incluidos: 10 GB de internet.
Costo adicional por cada GB extra: 3 euros por GB.

- Tarifa Ilimitada:
Precio: 35 euros al mes.
Datos incluidos: Datos ilimitados (sin cargos adicionales por uso extra).

Uso mensual esperado: Clara y Pedro no están seguros de cuántos datos usarán al mes, pero consideran los siguientes escenarios posibles basados en su historial de uso:
- Escenario bajo: Usarán 5 GB en total.
- Escenario moderado: Usarán 15 GB en total.
- Escenario alto: Usarán 25 GB en total.

$$
\begin{array}{|c|c|c|c|}
\hline
\textbf{} & \textbf{Bajo\ (5GB)} & \textbf{Moderado\ (15GB)} & \textbf{Alto\ (25GB)} \\
\hline
\text{Básica}    & 25  & 75  & 125 \\
\hline
\text{Media}     & 20  & 35  & 65  \\
\hline
\text{Ilimitada} & 35  & 35  & 35  \\
\hline
\end{array}
$$

## Resolución del problema:

```{r}
tablaY = matrix(c(25,75,125,
                  20,35,65,
                  35,35,35),nrow=3,ncol=3,byrow=TRUE)
colnames(tablaY)=c('Bajo','Moderado','Alto')
rownames(tablaY)=c('Basica','Media','Ilimitada')
tablaY
```


#### Resumen de los criterios
```{r}
criterio.Todos(tablaY,alfa=0.3,favorable=F)
```

La solución óptima para cada criterio aparece en la última fila de la tabla resultante



